Inventaris van het archief van W.F. graaf Van Bylandt [levensjaren 1771-1855] en zijn nakomelingen, (1459) 1787-1924
Nationaal Archief, Den Haag
Van Bylandt, Supplement I
Bylandt, van suppl. 1
1459-1924
merendeel 1787-1924
1142
0.76 meter; 48 inventarisnummers.
Normale geschreven, getypte en gedrukte documenten, geen bijzondere handschriften.
Nationaal Archief, Den Haag
Bylandt, Van
Bylandt, Willem Frederik van (1771-1855)
Het archief bevat enige genealogieën, aanstellingsakten, briefwisselingen en enige financiële gegevens over verdeling van nalatenschappen. Verder zijn er enkele stukken m.b.t. het Koninklijk Huis en het hofleven halverwege de 19e eeuw. Tevens zijn er een aantal eigenhandige kaarten en tekeningen.
Archiefvorming
Geschiedenis van de archiefvormer
Stamlijst van afstammelingen van Roeleman van Bylandt:
Geschiedenis van het archiefbeheer
De archieven van het geslacht Van Bylandt worden verspreid over een aantal archiefdiensten in Nederland bewaard. De Eerste Afdeling van het Algemeen Rijksarchief beheerde tot op heden twee archieven Van Bylandt: het archief van de familie Van Bylandt, gelicht uit een omvangrijker familiearchief Van Bylandt, dat in 1950 door jonkvrouwe M.A.O.C. gravin Van Bylandt aan het gemeentearchief in Den Haag was geschonken (inventaris E.D. Eijken, 1961). En de familiearchieven Van Bylandt-Halt en Van Bylandt-Rheydt, die in 1969/1970 door de M. A.O.C. gravin Van Bylandt Stichting aan het Algemeen Rijksarchief in bruikleen waren gegeven (inventaris L. Balk, 1983).
Aan deze archieven zijn nu een aantal stukken toegevoegd, afkomstig van Mr. Willem Frederik Lodewijk, graaf Van Bylandt. In 1987 belandde het familiearchief van Mr. Van Bylandt via het Centraal Register van Particuliere Archieven, de Tweede Afdeling van het Algemeen Rijksarchief en het Rijksarchief in Overijssel uiteindelijk op de Eerste Afdeling van het Algemeen Rijksarchief. Het kan als een aanvulling op de hier reeds aanwezige archieven Van Bylandt worden beschouwd. Het archief bestaat uit drie bestanddelen, te weten:
I. Een kist stukken die W.F.L. van Bylandt volgens het Burgerlijk Wetboek in bruikleen had afgestaan aan het gemeentearchief in Den Haag. Deze stukken werden in 1984 naar de Tweede Afdeling van het Algemeen Rijksarchief overgebracht en door J.A.A. Bervoets van een plaatsingslijst voorzien. De stukken hebben voornamelijk betrekking op Willem Frederik van Bylandt (1771-1855) en zijn nakomelingen.
II. Een archiefgedeelte dat deel uitmaakte van het Huisarchief Almelo en in het Rijksarchief in Overijssel was beland. In 1985 werden deze stukken door H.H. Jongbloed beschreven in een voorlopige inventaris. Dit deel arriveerde in 1986 op de Tweede Afdeling van het Algemeen Rijksarchief. De stukken zijn eveneens afkomstig van nakomelingen van W.F. van Bylandt en gaan terug tot Roeleman van Bylandt.
III. Een deel dat door M.A.O.C. gravin Van Bylandt vóór de oorlog aan haar neef W.F.L. van Bylandt was toevertrouwd. Oorspronkelijk maakte dit deel uit van het familiearchief Van Bylandt dat in 1969/1970 in bruikleen aan het Algemeen Rijksarchief werd afgestaan. Als de oorlogsomstandigheden dit niet hadden verhinderd zouden de hier onder III genoemde stukken wellicht onder berusting van de familiestichting Van Bylandt zijn geraakt en in 1969/1970 met de overige archiefstukken van de Stichting zijn meegekomen. De stukken arriveerden in 1986 op de Tweede Afdeling van het Algemeen Rijksarchief. J.A.A. Bervoets maakte hiervan een plaatsingslijst. Dit bestand kan als een aanvulling beschouwd worden op het familiearchief Van Bylandt-Halt omdat er naast stukken van Willem Frederik van Bylandt (1771-1855) ook stukken van nakomelingen van Jean Charles van Bylandt (1776-1841) in voorkomen.
Voor de volledigheid zij hier nog vermeld dat W.F.L. van Bylandt in 1963 aan Dr. M. Boon van de Rijkscommissie voor Vaderlandse Geschiedenis een twintigtal copieën van persoonlijke brieven ter beschikking stelde die hij in de periode november 1945 - december 1946 in Batavia schreef aan de ministers Van Kleffens, Van Royen en Boetzelaer. Deze stukken bevinden zich nu op de Tweede Afdeling van het Algemeen Rijksarchief in de Collectie Boon.
De verwerving van het archief
Het archiefblok bevat archiefstukken onder verschillende rechtstitels verworven.
1.10
Aanwijzingen voor de gebruiker
Openbaarheidsbeperkingen
Volledig openbaar.
Materiële beperkingen
Aanvraaginstructie
Openbare archiefstukken kunnen online worden aangevraagd en gereserveerd. U kunt dit ook via de terminals in de studiezaal van het Nationaal Archief doen. Om te kunnen reserveren dient u de volgende stappen te volgen:
U maakt een profiel aan op www.gahetna.nl, en logt vervolgens in
Via de archiefinventaris (alleen de beschrijvingen met rode nummers) selecteert u het gewenste archiefstuk door op de knop 'Reserveren' te klikken
In het volgende scherm geeft u aan op welke dag u het archiefstuk wilt inzien
Indien u zich bevindt in de studiezaal en een tafelnummer heeft ontvangen kunt u dit nummer vermelden. Als u geen tafelnummer heeft kunt u tafelnummer 777 laten staan
Vervolgens bevestigt u uw reservering door deze te versturen.
Verwant materiaal
Beschikbaarheid van kopieën
Verwante archieven
De nummers 1 t/m 5 verwijzen naar verwante archieven waar stukken te vinden zijn betreffende leden van de familie Van Bylandt (zie voor toegangnummers volgende tabel).
1. Roeleman 4 1
5 17
2. Albrecht Otto Roeleman Frederik 1 29, 30
4 2
3. Alexander 1 32-39
2 1, 2
4. Otto Anne 1 40-46
2 3
3 3
5. Willem Frederik 3 6-16
4 12-73
5 24-26
6. Jean Charles of Jan Carel 1 47-64
2 4-12
5 35, 36
7. Frederik Hugues Alexander 3 17
4 74, 75
8. Edouard Henri Elphinstone 3 18
4 76-99
9. Eugène Jean Alexander 1 65-90
2 13-29
c 28-34
10. Louis Eugène 3 19-38
4 100-116
11. Anna Agnes Elisa(beth) 4 117-118
12. Willem Henry 3 38
Christiaan Rynhold 4 119
13. Charles Malcolm 4 120-272
Ernest George 5 37, 38
14. Alexander Willem Frederik 4 273, 274
15. Alfred Edouard Agenor 4 275
16. Carel Jan Emilius 1 91-92
1 1.10.14 -Inventaris van het archief van de familie Van Bylandt, 1277-1908
2 1.10.15 -Inventaris van de familie-archieven van de Familie Van Bylandt-Halt, Familie Van Bylandt-Rheydt, 1289-1970
3 1.10.90.01 - Inventaris van het archief van W.F. graaf Van Bylandt [levensjaren 1771-1855] en zijn nakomelingen, (1459) 1787-1924
4 1.10.90.02 - Inventaris van het archief van de familie Van Bylandt: Supplement II, 1669-1923
5 1.10.90.03 - Inventaris van het archief van de familie Van Bylandt: Supplement III, 1578-1900
Bijlagen
Concordantie van naam, inventaris en inventarisnummer
Inventaris E.D. Eijken, 1961; Toegangnummer 1.10.14
Inventaris L. Balk, 1983; Toegangnummer 1.10.15
Plaatsingslijst J.A.A. Bervoets, 1984 (I); Toegangnummer 1.10.90.01
Voorlopige inventaris H.H. Jongbloed, 1985 (II); Toegangnummer 1.10.90.02
Plaatsingslijst J.A.A. Bervoets, 1986 (III); Toegangnummer 1.10.90.03
1. Roeleman 4 1
5 17
2. AIbrecht Otto Roeleman Frederik 1 29, 30
4 2
3. Alexander 1 32-39
2 1-2
4. Otto Anne 1 40-46
2 3
3 3
5.Willem Frederik 3 6-16
4 12-73
5 24-26
6. Jean Charles of Jan Carel 1 47-64
2 4-12
5 35, 36
7. Frederik Hugues Alexander 3 17
4 74, 75
8. Edouard Henri Elphinstone 3 18
4 76-99
9. Eugene Jean Alexander 1 65-90
2 13-29
5 28-34
10. Louis Eugene 3 19-38
4 100-116
11. Anna Agnes Elisa(beth) 4 117-118
12. Willem Henry Christiaan Rynhold 3 38
4 119
13. Charles Malcolm Ernest George 4 120-272
5 37, 38
14. Alexander Willem Frederik 4 273, 274
15. Alfred Edouard Agenor 4 275
16.Carel Jan Emilius 1 91-92
2 30-116
5 39-42
17.Otto Johan Willem Carel 4 350-351
18. Willem Peter 3 39
4 276-342
19. Dmitrij Louis 4 343-345
20. Anna Caroline Leopoldine 4 346
21.Marie Alexandrine Otheline Caroline 2 117-156
22. Willem Frederik Lodewijk 4 347-349
Beschrijving van de series en archiefbestanddelen
- Genealogica., 1.
  - "Genealogie van het geslacht Van Bylandt", door A.A. Vorsterman van Oyen., 1891; 1
  - Wapentekeningen en genealogische aantekeningen., 18e-19e eeuw; 2
  - Dossier, houdende correspondentie van O.A. van Bylandt (1766-1857) en zijn familieleden naar aanleiding van zijn inlijving in de adelstand onder de titel van Rijksgraaf, met afschriften van akten van leden van het voorgeslacht en briefwisseling dienaangaande., 1805-1816; 3
    De akten hebben betrekking op de periode 1652-1765.
  - Manuscript-genealogie van "Het oud adellijk en aanzienlijk geslacht Van Bijlandt". Afschrift van de secretaris van de Hoge Raad van Adel., Z.j. (19e eeuw); 4
  - Bewijsstukken van Rosalie Constance van Bylandt, houdende een stamboom en een beschrijving van haar adellijke kwartieren, overhandigd voor de toelating tot het kapittel van de Collegiale St. Gertrude in Nijvel., Z.j; 5
- Willem Frederik van Bylandt (1771-1855)., 2.
  - Akte, houdende permissie aan vaandrig Van Bylandt voor verlof in Bergen op Zoom door Willem V., 11 september 1787; 6
  - Briefwisseling., 1791-1830; 7
  - Ingekomen brieven bij Van Bylandt, adjudant-generaal op Antingua, met kaart van het eiland., 1798; 8
  - Ingekomen dienststaat van F.B.A.P. van der Capellen, met missive van zijn hand., 1813, 1814; 9
    De stukken zijn sterk door vocht aangetast en zeer kwetsbaar.
  - Kaart, met tekeningen van de Slag bij Waterloo, met een exemplaar van de Staatscourant, houdende eervolle vermelding van Van Bylandt., 1815; 10
  - Ingekomen missiven bij Van Bylandt, commandant van de provincie Zuid-Brabant., 1820-1825; 11
  - Publicaties: Verhaal van het oproer te Brussel (1831) en ingezonden stuk in de Utrechtsche Avondpost naar aanleiding van de Maartrevolutie in Berlijn (31 maart 1848)., 1831, 1848; 12
  - Tekeningen, vermoedelijk gemaakt naar aanleiding van de Belgische afscheiding., Z.j; 13
  - Akte van overlijden van zijn echtgenote Mary Hughes, Afschrift.; 24 oktober 1818; 1852; 14
  - Tekeningen van het huis Mastland in Princenhage, met veilingbiljet., 1856 en z.j; 15
  - Stukken betreffende zijn overlijden en nalatenschap, met bijgevoegde stukken betreffende financiële familietransacties., 1832-1857; 16
- Frederik Hugues Alexander van Bylandt (1804-1844)., 3.
  - Eigenhandig getekende kaart van Groot-Brittannië., Z.j; 17
- Edouard Henri Elphinstone van Bylandt (1806-1869)., 4.
  - Inschrijvingsbewijs van de Universiteit van Leuven, aanstellings- en benoemingsakten alsmede diploma's behorende bij decoraties., 1823-1862; 18
- Louis Eugène van Bylandt (1808-1888) en Francisca Godina Margaretha Clara van Lynden (1835-1895)., 5.
  - Louis Eugène van Bylandt, a.
    - Stukken betreffende zijn militaire loopbaan., 1825-1845; 19
    - Reissouvenirs en buitenlandse dagbladen: invitaties, theateraankondigingen, periodieken van toeristenoorden, e.d., 1845-1861; 20
      Hierbij bevindt zich ook een Engelse theateraankondiging van 1797, vermoedelijk afkomstig van W.F. van Bylandt.
    - Ingekomen circulaires, missiven en beschikkingen betreffende aangelegenheden van het Koninklijk Huis en het hof, met correspondentie., 1840-1884; 21
    - Paspoort voor een reis door Frankrijk, Zwitserland en Italië, met aantekeningen betreffende een reis naar Zwitserland, potloodschetsen en aquarellen en een band met brieven aan familieleden., 1840-1869; 22
    - Akten, houdende benoemingen tot diverse openbare functies bij het Kabinet des Konings en het hof., 1843-1865; 23
    - Beschikkingen en diploma's, behorende bij decoraties., 1846-1872; 24
    - Diploma's van (ere)lidmaatschap van verscheidene genootschappen., 1830-1856; 25
    - Briefwisseling met familieleden., 1853-1885; 26
    - Briefwisseling met anderen., 1840-1886; 27
    - Bezoekersregister, bijgehouden door koning Willem II tijdens diens reis naar Engeland., Juli-augustus 1845; 28
    - Ingekomen brieven van koningin Sophie., 1858-1860; 29
    - Stukken betreffende een missie van Van Bylandt, grootofficier des Konings, door het Nederlandsche Roode Kruis voor een missie naar de Nederlandse ambulance in Sedan, met aantekeningen van Van Bylandt betreffende de Frans-Duitse Oorlog., 1870-1871; 30
    - Briefwisseling naar aanleiding van een polemiek in brochures tussen P.G. Booms en A. Eenens over de vraag, of de Belgische nederlaag te Leuven in 1831 moet worden toegeschreven aan Orangistische complotten., Met de desbetreffende publicaties.; 1875-1876; 1852-1876; 31
    - Concept-akte van maatschap tot oprichting van een maatschap tot het droogmalen van het Zuidelijk gedeelte der Zuiderzee., April 1879; 32
    - Memoires en aantekeningen: beschouwingen over eigen loopbaan en "un apercu sur quelques personnages et certaines choses dans les Pays-Bas de 1843 á 1877"., 1878 en z.j; 33
      Vermoedelijk verscheidene concepten in fragment.
    - Concept van een toneelstuk en een verzameling raadseltjes., Z.j; 34
    - Afschrift van een missive van koning Lodewijk Napoleon aan Hultman naar aanleiding van ongeregeldheden in Rotterdam, 16 juli 1809., Z.j; 35
    - Stukken betreffende de verdelingen van nalatenschappen en voogdijzaken van zijn oom., 1856-1870; 36
  - Francisca Godina Margaretha Clara van Lynden, b.
    - Personalia: inschrijving van haar huwelijk in het adelsregister en stukken betreffende financiële transacties., 1866-1890; 37
- Willem Henry Christiaan Rynhold van Bylandt (1813-1883)., 6.
  - Geboorte-akte (afschrift), staat van dienst, diploma van de Militaire Willemsorde en overlijdensbericht., 1846-1883; 38
- Willem Peter van Bylandt (1853-1924)., 7.
  - Fotografisch portret, met krante-artikelen betreffende zijn begrafenis., 1924 en z.j; 39
- Diversen., 8.
  - Genealogie van de familie Jaucourt de Villarnoul, met stukken betreffende het genealogisch onderzoek van M.B. Jaucourt de Villarnoul in Maastricht en haar testament., 1706-1757 en z.j. (17e en 18e eeuw); 40
  - Sauvegarde voor het land van de heerlijkheid Spijck, uitgeschreven door burgemeester en schepenen van Brussel., 5 april 1628; 41
  - Ordonnanties op het beheer van de brandspuit en het broodbakken in de heerlijkheid Spyck., 1761, 1775; ---
    Voorheen inv.nr. 42.
    Overgebracht naar Gelders Archief.
  - Stukken betreffende de nalatenschap van Justine Everardine van Bylandt (1767-1809), met stukken, afkomstig van haar schoonvader Willem van Quadt tot Isny, haar echtgenoot Otto von Quadt-Wichradt en zijn nakomelingen in Duitsland., 1778-1847; 43
    Willem Frederik van Bylandt en zijn broers waren mede-erfgenamen.
  - Als autografen beschreven archiefstukken van de familie Van Aerssen van Sommelsdijk, met transcripties. Lijst Moll: "Brieven van Lodewijk XIII en XIV, Karel II, Richelieu"., 1633-1785; 44
  - Brief van François (I?) aan de graaf van Orange., Z.j; 45
  - Schoolschriftje met papierknipsels., Z.j. (19e eeuw); 46
  - Character of de K. of Pr a (Frederik II "de Grote" van Pruisen). Anoniem manuscript., 12 juni 1752; 47
  - Pauselijke bullen van Pius II, houdende permissie om een parochiekerk en een kapel in het kasteel van Oorderen op te richten (N.W. van Antwerpen)., 20 september 1459; 48-49
    - Bestanddeel 1, 48
    - Bestanddeel 2, 49